【裁判字號】    89,易,222
【裁判日期】    890831
【裁判案由】    違反電信法
【裁判全文】
臺灣基隆地方法院刑事判決                          八十九年度易字第二二二號
    公  訴  人  臺灣基隆地方法院檢察署檢察官
    被      告  甲○○
右列被告因違反電信法案件，經檢察官提起公訴 (八十九年度偵字第一一一號)，本
院判決如左：
    主  文
甲○○共同連續未經核准，使用無線電頻率，未干擾無線電波之合法使用，處罰金新
台幣伍萬元，如易服勞役，以罰金總額與陸個月之日數比例折算。
天線壹支及扣案無線電行動台壹台均沒收。
    事  實
一、甲○○明知劉克文（業經本院另案判決）於民國八十七年間未經電波監理業務主
    管機關交通部核准，擅自在其向金包里交通有限公司（下稱金包里公司）所購，
    並靠行於金包里公司之車號ＧＮ─五六八號大貨車上，裝置射頻管制器材即無線
    電行動台（ＫＥＮＷＯＯＤ廠、ＴＭ─七三二Ａ型，俗稱無線電無線電行動台）
    ，而使用或變更無線電頻率，竟自八十八年十月間，以月薪新台幣（下同）四萬
    八千元之代價，受僱於劉克文與之輪流駕駛前開大貨車，並與劉克文基於共同之
    概括犯意聯絡，連續使用前開無線電行動台，發送四二六．五０MHZ、四三０．
    一三MHZ 、四三０．二七MHZ、四三二．四一MHZ、四三三．七七MHZ、四三九．
    ０七MHZ、四四二．一０MHZ、四四四．二三MHZ之射頻訊息，惟未干擾無線電波
    之合法使用。迨八十八年十二月二十五日十四時許，甲○○駕駛該車牌ＧＮ─五
    六八號大貨車時，在基隆市七堵區○○○路時為警查獲，並於大貨車之收音機上
    方位置查扣該無線電無線電行動台一台。
二、案經基隆市警察局第三分局報告台灣基隆地方法院檢察署檢察官偵查起訴。
    理  由
一、訊據被告甲○○固不否認於前揭時、地受僱劉克文駕駛前開置有無線電行動台大
    貨車之事實，惟矢口否認有何違反電信法之犯行，辯稱：伊受僱於劉克文該車時
    ，車上即放置該無線電行動台，但伊從未使用過，因劉克文購買該無線電行動台
    後電信法修正，伊等即未使用，亦忘記拆下云云。經查：右揭犯罪事實，業經證
    人即案發當日在現場攔檢被告之基隆市警察局第三分局瑪陵派出所警員鄭凱銘於
    偵查中證述綦詳，並經交通部電信總局編審乙○○於本院調查中到庭結證無訛。
    至證人劉克文固於偵查中證稱前開無線電行動台並未安裝，伊與司機均以大哥大
    聯絡云云，惟查，警方人員要求被告拆下前開無線電行動台時，該無線電行動台
    係在正常使用位置，大貨車頂並架設有天線乙情，業據證人即案發當日查獲被告
    之瑪陵派出所主管胡日堂於偵查證述無訛，而警方人員發現前開無線電機台時，
    該機台係在開機狀態中，上車檢查時則已關機之事實，亦據證人即案發當日查獲
    被告之瑪陵派出所警員丙○○於偵查中及本院八十九年八月十四日調查程序中證
    述綦詳。衡諸常情，被告與證人劉克文若從未使用該無線電行動台，劉克文何須
    自購入後即將之置於大貨車上一年餘，並保持正常使用位置及開機狀態，復裝置
    天線？顯見證人劉克文證言與事實相違，不足採信。再查扣案之前開無線電行動
    台經檢察官會同交通部電信總局人員實地檢測結果，該無線電行動台之發射頻率
    ，業經擅自變更原設備頻率範圍，且有九組電頻設定（其中一組係重覆設定），
    其中四三０．一三MHZ、四三０．二七MHZ頻道係位於係我國電信主管機關配供業
    餘無線電業務使用之頻段中，而業餘無線電係於一定段間由合法使用者共同使用
    該段頻率，合法使用者是否遭受非法無線電行動台使用者干擾，僅能以合法使用
    者之申訴判斷，惟本案電信總局並未接獲業餘無線電合法使用者遭受干擾之申訴
    ；至於其餘六組頻道係在分配供固定、行動及無線電定位業務使用之頻段內，但
    該頻段目前尚未核配使用，因而不生干擾合法使用之情形等情，有勘驗筆錄、Ｋ
    ＥＮＷＯＯＤ廠ＴＭ─七三二Ａ型之使用頻率範圍明細表及前開無線電行動台之
    九組頻率設定之電腦列印表在卷可佐，復有交通部電信總局八十九年三月二十二
    日電信電八九字第○○二四五五─○號函附卷可憑，並有前開無線電行動台一台
    扣案可稽。綜上所述，足徵前開無線電行動台係處於使用狀態，被告甲○○所辯
    均係卸責之詞，不足採信，本案事證明確，被告犯行洵堪認定。
二、被告甲○○未經核准以無線電行動台使用無線電頻率，未干擾無線電波之合法使
    用，核其所為，係犯電信法第五十八條第三項之罪。公訴人認被告所犯係電信法
    第五十八條第二項之罪，容有未洽，應予變更。又被告與劉克文間就上開犯行有
    犯意聯絡及行為分擔，均為共同正犯。被告先後多次未經核准使無線電頻率之犯
    行，時間緊接所犯罪名相同，顯係出於概括之犯意為之，為連續犯，爰依刑法第
    五十六條之規定以一罪論，並加重其刑。爰審酌被告並無前科，素行尚稱良好，
    且係受僱擔任大貨車司機於駕車時使用無線電行動台，而非無線電行動台所有人
    ，及其犯罪動機、手段、目的、對電信管理所造成之損害，併其犯後猶飾詞狡卸
    ，毫無悔意，態度惡劣等一切情狀，量處如主文所示之刑，並諭知易服勞役之折
    算標準。扣案之無線電行動台一台，為被告未經核准用以使用無線電頻率之電信
    器材，依電信法第六十條規定，不問屬於犯人與否，均應宣告沒收。至被告裝置
    於大貨車頂之天線雖未扣案，惟無法證明業已滅失，自應依電信法第六十條規定
    ，併予宣告沒收。
據上論斷，應依刑事訴訟法二百九十九條第一項前段，電信法第五十八條第三項、第
六十條，刑法第十一條前段、第二十八條、第五十六條、第四十二條第二項，現行法
規所定貨幣單位折算新台幣條例第二條、罰金罰鍰提高標準條例第二條，判決如主文
。
本案經檢察官周慶華到庭執行職務
中    華    民    國      八十九        年      八      月    三十一    日
                                      臺灣基隆地方法院刑事第三庭
                                          法  官
右正本證明與原本無異。
如不服本判決，應於判決送達後十日內，向本院提出上訴狀。
                                          書記官
中    華    民    國      八十        年              月              日


司法院資訊處製作；財團法人民間司法改革基金會備份。
